【裁判字號】    90,上更(一),382
【裁判日期】    901206
【裁判案由】    毒品危害防制條例
【裁判全文】
臺灣高等法院臺南分院刑事判決            九十年度上更(一)字第三八二號  黎股
      上  訴  人
      即  被  告  乙  ○  ○
      指定辯護人  本院公設辯護人  丙  ○  ○
右上訴人因違反毒品危害防制條例案件，不服臺灣臺南地方法院八十九年度訴字第八
一一號中華民國八十九年十月十一日第一審判決（起訴案號：臺灣臺南地方法院檢察
署八十九年度偵字第一六六三號），提起上訴，判決後經最高法院發回更審，本院判
決如左：
      主      文
原判決撤銷。
乙○○無罪。
      理      由
一、公訴意旨略以：被告乙○○與同案經原審通緝中之被告甲○○共同意圖販賣而持
    有第一級毒品海洛因，乙○○於民國八十九年一月二十五日下午十四時四十分許
    ，在台南市○○○路與新興路口，為警查獲其持有海洛因一小包重二公克，繼於
    同日下午十五時三十分許，在台南市○○街二十四號三樓乙○○住處起獲海洛因
    一大包重三十二．二公克、分裝袋一○六只、電子磅秤一台、分裝用碗及盤子各
    一只、斜管二支、殘渣袋四個等物，而查獲上情。因認被告乙○○與同案通緝中
    之被告甲○○共犯有毒品危害防制條例第五條第一項之意圖販賣而持有第一級毒
    品罪嫌云云。
二、訊據上訴人即被告乙○○固不否認有於右揭時地自其身上及住處起獲如事實欄所
    示物品，惟否認有何意圖販賣而持有上開海洛因之犯行，辯稱：上開海洛因是同
    案共犯甲○○所有，因甲○○欠伊錢，且亦知悉伊有施用海洛因，加上李某居無
    定所，所以才將毒品等物寄放在伊住處等語。經查，警方係於八十九年一月二十
    五日先在台南市○○○路、新興路口查獲被告乙○○持有白粉一包（含袋重二公
    克），隨後即至台南市○○區○○街二十四號三樓被告乙○○住處搜索查獲如事
    實欄所示之物品等情，有搜索扣押證明筆錄、扣押書二份附於警卷可證，且自被
    告乙○○身上及其住處所查獲之白粉二包（合計淨重三十三點一七公克、包裝重
    一點二五公克），確均含第一級毒品海洛因（純度十九點五六％，純質淨重五點
    四九公克）乙節，有法務部調查局八十九年二月二十二日000000000號
    鑑定通知書乙份附卷可稽，由是觀之，前揭扣案物品確係於被告乙○○持有當中
    ，自堪認定。惟按意圖販賣而持有毒品罪係持有毒品之初，本無販賣之意圖，其
    後起意販賣，尚未販出之謂。本件原審以被告乙○○於警局初訊時係供陳：「這
    些東西都是由朋友甲○○寄放在我這裡的，因為我出資十四萬元由甲○○去購買
    毒品海洛因準備販賣，說等賺了錢再把錢還我：：」等語（警卷八十九年一月二
    十五日訊問筆錄），嗣於檢察官偵查中改稱：「那是甲○○欠我十四萬元，於八
    十八年十二月初拿來抵債的。：：（扣案東西是否你的？）是的，他跟我說那些
    東西值十多萬。」等語（偵查卷第十二頁背面），其後於原審審理時所辯與偵查
    中相同。原審以其前後供述反覆，難以採信，又以被告乙○○既供稱無法與甲○
    ○連絡，然甲○○竟將毒品放置在被告乙○○住處，謝某如何以一人之力持以販
    賣？況於被告乙○○住處所查獲之海洛因數量非少，絕非短期內其身體所得負荷
    之全部施用量，且海洛英價格昂貴，購入後如久未吸用，將受潮而影響品質，被
    告應無僅為自己施用而存放之理；且查獲物品除毒品海洛因外，尚有分裝袋一百
    零六只、電子磅秤一台、分裝用碗及盤子各一只、斜管二支等物，在在均是販賣
    毒品所用之物，足見被告前揭所辯無非避重就輕之詞，洵無足取。因而認被告被
    訴犯行堪以認定云云。卷查，被告於原審即抗辯未曾於警訊供述由伊出資，讓甲
    ○○購買海洛因以販賣，並稱於警訊供稱甲○○欠伊錢，乃將東西放在伊處等語
    （原審卷第廿一頁）。本院本審調閱被告於警訊時之錄音帶，比對警訊筆錄及錄
    音內容，該警訊筆錄（即第六警察分局埕派出所八十九年一月廿五日訊問被告
    乙○○之筆錄）除「問：你所持有之右開物品，作何用途？答：這些東西都是由
    朋友甲○○寄放在我這裏的，因為我出資十四萬元，由甲○○去購買毒品海洛因
    準備販賣，說等賺了錢再把錢還我，所以毒品海洛因及該批東西就先放在我這裏
    ，有時我也自己吸食用。」之部分外，筆錄內容與錄音帶內容相同，而相同部分
    並無關於被告出資供甲○○購買海洛因，以便日後販賣之詢答。上開不同部分，
    其錄音譯文如下：「問：你所持有的這些東西，作何用途？答：這些東西是朋友
    扣在我那邊的。問：為什麼放在你那邊？答：因為他欠我錢。問：那麼多，是準
    備自己要吸食的，還是要販賣的？答：他欠我錢，所以把東西扣在我這裡，我不
    知道要做什麼。問：這些東西有動過，你有沒有吸食一部分？答：有。問：那麼
    多袋子做什麼用？是不是要分裝？答：都是他買來的。問：「他」是什麼人？答
    ：甲○○，這些東西都是他拿給我的。問：甲○○為何要拿這些東西給你？答：
    他欠我錢。問：他欠你多少錢？答：十多萬元，所以這些東西給我扣著。問：他
    為何會向你借十多萬元？答：要買東西。問：要買吸食的東西，先叫你出錢，買
    來的東西暫時先放你這邊？答：是的。問：那就是你出錢，讓甲○○去買東西，
    買回來東西先放在你這邊？答：對。」有勘驗筆錄在卷可考，由上開譯文內容，
    可知係甲○○向被告借錢，購買海洛因後，所購海洛因置放在被告處，被告並未
    供述係出資給甲○○購買海洛因以便販賣。查八十七年一月廿一日公布修正之刑
    事訴訟法第一百條之一第一項規定「訊問被告應全程連續錄音，必要時，並應全
    程連續錄影，但有急迫情況且經記明筆錄者不在此限。」。第二項規定「筆錄內
    所載之被告之陳述與錄音或錄影內容不符者，除有前項但書情形外，其不符之部
    分，不得作為證據。」。本件警訊筆錄製作於上開法條公布之後，上開警訊筆錄
    與錄音不符部分，亦即原審據以為不利被告認定部分，依法無證據能力。故被告
    始終供稱，甲○○向伊借錢，購買海洛因後，將海洛因連同扣案之塑膠袋等物寄
    放在被告處等語。因甲○○通緝未到案，無從知悉其係為販賣而購入海洛因抑或
    購入後方起意販賣。惟依卷內證據，無從認定被告有何與甲○○共同意圖販賣而
    持有第一級毒品海洛因之犯行，亦無何證據足認被告與甲○○有何意圖為販賣海
    洛因而買入之犯行。另按犯罪事實應依證據認定，有罪之判決書並應將認定犯罪
    事實所憑之證據，於理由內逐一說明，此為刑事訴訟法第一百五十四條及第三百
    十條第一款所明定。原判決認定上訴人與甲○○共同意圖販賣而持有海洛因，雖
    於理由欄記載上訴人持有海洛因一大包、一小包及分裝袋一百零六只、電子磅秤
    一台、用以分裝用之碗及盤各一個、斜管二支，經警查獲之事實，並以之為論斷
    之證據，且說明上訴人在警訊供稱伊出資十四萬元由甲○○去購買海洛因準備販
    賣，所以將甲○○販入之海洛因寄放在伊處云云，及在偵查中供稱扣案之海洛因
    等物品，係甲○○欠伊十四萬元，於八十八年十二月初拿來抵債云云，均無可採
    信之理由；然上訴人持有上開物品，並不能證明上訴人之意圖販賣而持有海洛因
    係與甲○○共同為之，則原判決單憑上訴人持有上開物品，即推定上訴人與甲○
    ○共同意圖販賣而持有海洛因，非但與認定犯罪事實應憑證據之規定不合，亦屬
    理由欠備。
三、除上所述，本件被告犯罪不證明，原審未詳為調查，為被告有罪判決之諭知，被
    告上訴，執以指摘，為有理由，應撤銷原判決，改諭知被告無罪。至於扣案海洛
    因固為違禁物，因與本件被告被訴犯行無涉，不得於本件為沒收之諭知，宜由檢
    察官另行處理，其餘扣案證物非違禁物，本院亦無庸為任何處理，併予明。
據上論斷，應依刑事訴訟法第三百六十九條第一項前段、第三百六十四條、第三百零
一條第一項，判決如主文。
本案經檢察官王碧霞到庭執行職務。
中      華      民      國    九十    年      十二      月      六      日
                                  臺灣高等法院臺南分院刑事第二庭
                                      審判長法官  游    明    仁
                                            法官  蘇    重    信
                                            法官  陳    清    溪
右正本證明與原本無異。
檢察官如不服本判決，應於判決送達後十日內向本院提出上訴書。
                                      法院書記官  陳    明    芬
中      華      民      國    九十    年      十二      月      六      日


司法院資訊處製作；財團法人民間司法改革基金會備份。
